【裁判字號】    89,訴,954
【裁判日期】    920312
【裁判案由】    稅捐稽徵法等
【裁判全文】
臺灣板橋地方法院刑事判決                          八十九年度訴字第九五四號
    公  訴  人  臺灣板橋地方法院檢察署檢察官
    被      告  壬 ○ ○
                己 ○ ○
    右二人共同
    選任辯護人  楊    揚  律師
    被      告  黃子○○
    右  一  人
    選任辯護人  胡 美 慧
右列被告因違反稅捐稽徵法案件，經檢察官分別提起公訴（八十九年度偵字第一一九
二、九十一年度偵字第二０二四五號），本院合併審理並判決如左：
    主  文
壬○○公司負責人，為納稅義務人，以不正當方法逃漏稅捐，處有期徒刑陸月，如易
科罰金，以參佰元折算壹日；又從事業務之人，行使明知為不實之事項，而登載於其
業務上作成之文書，處有期徒刑伍月，如易科罰金，以參佰元折算壹日；應執行有期
徒刑拾月，如易科罰金，以參佰元折算壹日。
黃子○○、己○○共同幫助納稅義務人以不正當方法逃漏稅捐，黃子○○處有期徒刑
肆月，己○○處有期徒刑伍月，如易科罰金，均以參佰元折算壹日。
    事  實
一、壬○○係址設臺北市○○○路○段一四二號五樓之一賀堅工程事業有限公司（下
    稱賀堅公司）八十三年度之執行業務股東實際負責人，為公司法所定負責人，該
    公司則為納稅義務人。己○○、黃子○○則分係賀堅公司位於臺北縣新莊市○○
    路一八０號新莊工廠處之主任會計、助理會計，渠等均係以製作各類所得扣繳暨
    免扣繳憑單為其附隨業務之人。詎黃子○○於八十三年七月間到職後之同年年底
    某日，因己○○、壬○○要求其向親友索取身分證，幫助賀堅公司以虛列支出人
    頭員工薪資，增加公司營業成本之方式，逃漏八十三年度賀堅公司營利事業所得
    稅，公司並願支付人頭員工被虛報薪資數額百分之二點五計算之報酬，黃子○○
    竟予答應，而與己○○基於幫助逃漏稅捐之犯意聯絡，並與壬○○基於行使業務
    上登載不實文書之犯意聯絡，渠等均明知如附表編號一至六之丁○○○等六人，
    八十三年間根本未在賀堅公司工作，附表編號七之卯○○係被告之女，雖曾於八
    十三年七、八月至賀堅公司工作，每月薪資一萬三千七百五十元，共計領得二萬
    七千五百元薪資，然八十三年一至六月、九至十二月等十個月，卯○○並未在賀
    堅公司任職支領薪資。竟仍推由黃子○○向其如附表所示之親友即丁○○○之女
    兒周淑慧（其幫助賀堅公司逃漏稅捐犯行，業經本院以九十年度易字第七二０號
    判處拘役五十日，如易科罰金，以三百元即新臺幣九百元折算一日。緩刑三年確
    定。）等七人告知公司需人頭報稅，並稱不會申報超出渠等應繳納稅捐之額度且
    願支付相當報酬，經渠等同意而取得如附表所示之丁○○○等七人身分證，黃子
    ○○即於八十三年十二月三十日在賀堅公司上開新莊工廠辦公室內，書立代丁○○○等七人領取自八十三年一至十二月之薪資共計一百六十六萬四千一百六十元
    之切結書一紙、丁○○○等七人八十三年一月至十二月之薪資表十二紙後，將該
    等身分證、切結書、薪資表等資料交由己○○，黃子○○則領得薪資表上各人頭
    員工被申報薪資數額百分之二點五之報酬，嗣己○○並將該等切結書、薪資表、
    身分證影本等資料，持交不知情之會計師據以虛偽登載如附表編號一至七之丁○○○等七人於八十三年一至十二月間，分別向賀堅公司支領如附表所示薪資數額
    之不實事項於其等業務上作成之「各類所得扣繳暨免扣繳憑單」（丁○○○之扣
    繳憑單被誤載為周翁秀菊）上，而將該不實薪資支出金額虛列為公司營業成本，
    並進而製作賀堅公司八十三年度營利事業所得稅結算申報書，使賀堅公司之營業
    成本虛增，再持向臺北縣稅捐稽徵處行使，黃子○○、己○○、壬○○三人共同
    以此方法，行使業務上登載不實之上開扣繳憑單，並因之使納稅義務人賀堅公司
    逃漏八十三年度應納營利事業所得稅四十萬九千一百六十五元，足以生損害於丁○○○等七人及稅捐稽徵機關對於稅捐稽徵之正確性。
二、嗣因丁○○○不知其女周淑慧擅自將其身分證持交黃子○○，充當賀堅公司人頭
    員工，經財政部臺灣省北區國稅局三重稽徵所於八十六年十一月間，查對丁○○○八十三年度之綜合所得稅未申報任職賀堅公司期間所領得薪資四十二萬元，通
    知丁○○○補繳稅款，丁○○○向財政部臺灣省北區國稅局三重稽徵所檢舉其未
    任職賀堅公司領得薪資，賀堅公司涉嫌逃漏稅捐情事，並訴請臺灣板橋地方法院
    檢察署檢察官偵查始悉上情。
三、案經丁○○○訴由臺灣板橋地方法院檢察署暨臺灣士林地方法院檢察署檢察官自
    動檢舉呈請臺灣高等法院檢察署檢察長核轉臺灣板橋地方法院檢察署檢察官偵查
    起訴。
    理  由
一、訊據被告壬○○坦認其為賀堅公司八十三年度執行業務股東及實際負責人，並以
    黃子○○提供丁○○○等人之薪資表，送交不知情之會計師填製如附表所示丁○○○等七人之扣繳憑單，及申報賀堅公司八十三年度營利事業所得稅之事實不諱
    ，被告己○○坦認為賀堅公司會計，收受由黃子○○交付之丁○○○等人之薪資
    表後，持交不知情之會計師填製如附表所示之丁○○○等七人之扣繳憑單，及申
    報賀堅公司營利事業所得稅等情不諱，被告黃子○○坦認伊係依同案被告壬○○
    、己○○指示，而向如附表所示親友丁○○○等七人索取身分證資料以供賀堅公
    司虛報人頭員工薪資，並書立代丁○○○等七人領取薪資之切結書一紙、填寫丁○○○等七人之薪資表十二紙後，將該等身分證、切結書、薪資表交由己○○，
    其則領得薪資表上各人頭員工被申報薪資數額百分之二點五之報酬，嗣並於丁○○○等七人之扣繳憑單上簽名存收等事實不諱，惟被告壬○○、己○○、黃子○○均矢口否認有何犯行，被告壬○○辯稱：丁○○○等人之工資表是會計黃子○○拿來的，因工地鋼筋有一些裁切下來的鋼筋（即下腳料），黃子○○找雜工來
    整理成堆，伊拿錢給黃子○○負責承包，黃子○○並出具切結書，始交由會計師
    製作扣繳憑單並申報公司稅捐，不知丁○○○等七人未在工地工作，無從分辨薪
    資表是否不實，伊未叫黃子○○去找人頭身分證，供公司報稅逃漏稅捐云云。被
    告己○○辯稱：伊因身體不好，本來要請辭會計工作，壬○○即請黃子○○來做
    會計，自黃子○○任職後，伊雖亦係會計，然不負責作帳，只負責工地請款、計
    價及將薪資表送交會計師製作扣繳憑單報稅，不知丁○○○等人之薪資表不實，
    亦未叫黃子○○去找人頭身分證，供公司報稅逃漏稅捐。黃子○○係因涉嫌將賀
    堅公司以平元有限公司名義承包達欣工程股份有限公司鋼筋組立工程所收取之工
    程款，部分轉帳至其男友丙○○帳戶花用，遭其查帳發現，方挾怨報復誣指伊叫
    其找人頭報稅云云。被告黃子○○辯稱：是公司要伊去找人頭，伊就去找幾個人
    頭而已，不懂這樣會逃漏稅捐，伊簽切結書是因丁○○○等七人之身分證係由伊
    提供，不是因伊有向賀堅公司承攬整理鋼筋工程領得一百六十六萬四千一百六十
    元之工程款，才簽該切結書及填寫丁○○○等人之薪資表，伊無幫助逃漏稅捐之
    故意云云。然查：
(一)、被告黃子○○於右揭時地，因擔任賀堅公司會計，應被告即賀堅公司實際負責人
    壬○○、被告即賀堅公司主任會計己○○要求，允諾找尋人頭報稅，嗣取得如附
    表所示丁○○○等七人身分證，並支付各該提供身分證者相當報酬之事實，業經
    被告黃子○○迭於偵查、本院審理中坦認不諱。而被告黃子○○於八十三年十二
    月三十日書立代丁○○○等七人領取自八十三年一至十二月之薪資共計一百六十
    六萬四千一百六十元之切結書一紙、填寫丁○○○等七人八十三年一月至十二月
    之薪資表十二紙後，將丁○○○等七人身分證、該等切結書、薪資表等資料交回
    賀堅公司，嗣由不知情之會計師據以製作登載如附表所示之七紙「各類所得扣繳
    暨免扣繳憑單」等情，亦有賀堅公司八十四年度登記負責人庚○○於偵查中所提
    出之切結書一紙、丁○○○等七人身分證影本各一紙及該等人八十三年一至十二
    月薪資表十二紙、賀堅公司八十三年度營利事業所得稅結算申報書、丁○○○等
    七人之八十三年度各類所得扣繳暨免扣繳憑單各一紙在卷可稽（附於臺灣板橋地
    方法院檢察署八十七年度偵字第二二二二號偵查卷宗第二十六至四十八頁）。另
    參合證人丁○○○於本院調查中供稱：渠不知身分證遭女兒周淑慧持交被告用以
    虛報賀堅公司員工薪資逃漏營業所得稅捐等語（見本院八十九年度訴字第九五四
    號八十九年十一月十六日訊問筆錄）。證人即本院九十年度易字第七二０號周淑
    慧違反稅捐稽徵法案件之被告周淑慧於本院調查中供稱：渠提供母親丁○○○之
    身分證與被告黃子○○，並收了一點錢，但事後沒有告訴母親，亦不知母親受通
    知補稅等語（見本院八十九年度訴字第九五四號八十九年十一月十六日訊問筆錄
    ），於本院九十年度易字第七二０號審理中供稱：渠在黃子○○臺北縣中和市住
    處，偷偷將丁○○○身分證交付黃子○○，供賀堅公司人員據以作成丁○○○於
    八十三年度向賀堅公司支領工資四十二萬元之工資表等語（見本院九十年度易字
    第七二０號刑事判決）。證人即提供身分證與黃子○○報稅之甲○○於本院調查
    中證稱：八十三年間，渠是黃子○○鄰居，黃子○○在賀堅公司任職會計，稱公
    司要人頭報稅，向渠借身分證說要虛報渠八十三年間每月向賀堅公司領得薪水一
    萬五千元，並說每月一萬五千元不會超過課稅額度，不會有事，如果超過的話公
    司願意負擔部分的稅額，所以渠就同意借身分證，當初黃子○○講會報最低的薪
    資額不會扣到渠的稅，渠才願意借等語（見本院八十九年度訴字第九五四號九十
    一年九月十一日訊問筆錄）。證人即提供身分證與黃子○○報稅之寅○○於本院
    調查中證稱：當時是黃子○○要向渠拿身分證，但有一男的約五十歲左右向渠拿
    身分證，幫渠拿進去給在辦公室內的黃子○○，進入約十五至二十分鐘，那個男
    的後來再把錢與身分證還渠，後來公司還有找渠去做人頭，但渠不肯等語（見本
    院八十九年度訴字第九五四號九十年六月二十一日訊問筆錄）。證人即提供身分
    證與黃子○○報稅之癸○○於本院調查中證稱：渠身分證有借黃子○○報稅，黃
    子○○有給渠代價，渠知道黃子○○說是要幫公司節稅等語（見本院八十九年度
    訴字第九五四號九十年六月二十一日訊問筆錄）。證人即被告黃子○○之女卯○○於本院調查中證稱：渠在賀堅公司新莊工廠做了二個月左右，擔任小妹負責打
    掃等語（見本院八十九年度訴字第九五四號九十一年九月十一日訊問筆錄）。證
    人即提供身分證與黃子○○報稅之丙○○於本院調查中證稱：當初是黃子○○跟
    渠要身分證說公司要報稅，渠就拿身分證交給黃子○○等語（見本院八十九年度
    訴字第九五四號九十一年九月十一日訊問筆錄），足見被告黃子○○所述應屬真
    正，而上開丁○○○等七人扣繳憑單之內容，均屬虛偽不實甚明。
(二)、至賀堅公司八十四年度登記負責人庚○○於偵查中所提出被告黃子○○前揭書立
    之切結書上，雖載明黃子○○係代表丁○○○等七人領取八十三年一月至八十三
    年十二月工資，賀堅公司八十三年度登記負責人辛○○就被告黃子○○書立切結
    書之原因並於偵查中供稱：係因黃子○○有包一些散工工作，如整理場地等，丁○○○之資料係黃子○○提供的等語（見臺灣士林地方法院檢察署八十八年度偵
    字第一八四六號偵查卷宗第十三頁背面）。另被告壬○○於偵查中供稱：渠並未
    叫黃子○○找人頭，是黃子○○去找臨時工來做撿下腳料的工作，渠不管現場，
    只要工作做好就好，工錢交由黃子○○處理等語（見臺灣士林地方法院檢察署八
    十九年度偵續字第六號偵查卷宗第二十四頁），本院調查中證稱：渠承攬房屋興
    建之鋼筋組立工程，有一些雜工包給被告黃子○○去找人來做，是找人來幫渠收
    拾及整理工地裁剪下來的鋼筋（即下腳料），因黃子○○提出代表丁○○○等人
    領取工資之切結書及丁○○○等人之薪資表，所以渠付薪資給丁○○○，黃子○○找來的工人渠一人一天付二千元，黃子○○要請款要拿工資表來才可以，所以
    才會有後來扣繳憑單要黃子○○簽這件事。黃子○○承包的工程是將下腳料撿到
    旁邊整理成堆，不要擋到路就好，並不是將下腳料賣給黃子○○等語（見本院八
    十九年度訴字第九五四號八十九年十二月二十一日、九十一年十月二十四日訊問
    筆錄）。被告己○○於偵查中供稱：丁○○○的事是黃子○○承辦的，黃子○○
    把錢付出去，就應該提出證明，戊○○、乙○○能證明當時情形等語（見臺灣士
    林地方法院檢察署八十九年度偵續字第六號偵查卷宗第二十七頁），本院調查中
    供稱：黃子○○有去找臨時工來整理下腳料，再跟公司請款轉發工資給這些臨時
    工，黃子○○只負責僱工來整理，並不是公司把下腳料賣給黃子○○等語（見本
    院八十九年度訴字第九五四號九十一年十月二十四日訊問筆錄）。證人戊○○於
    本院調查中證稱：黃子○○任職會計期間有承包公司工程，並領走工程款，黃子
    ○○請來的工人就由黃子○○填載工資表，丁○○○等人之工資表係黃子○○填
    載。工資表是年終才製作，看廠商領走多少錢，就請其在年終時提供工資表過來
    。若是零散工請款，渠有簽收本，對方還沒給發票或工資表會先用此方式作帳，
    等到年終，再請其補足發票或薪資表，簽收本內都有簽名。有工頭者，大部分即
    由工頭填寫薪資表，若還沒給工資表就領款者公司有簽收本等語（見本院八十九
    年度訴字第九五四號九十年二月五日訊問筆錄）。證人乙○○於本院調查中證稱
    ：渠與黃子○○同事過，擔任鋼筋過磅、庫存等工作，渠等領款有簽收的習慣，
    黃子○○有承包撿拾整理鋼筋場裁剪鋼筋後廢料的小工程，因工場有廢料要清理
    時，找人來做，只是撿拾成堆而已等語（見本院八十九年度訴字第九五四號九十
    年二月五日、同年三月一日訊問筆錄）。然查：
(1)、證人辛○○、乙○○、被告壬○○、己○○雖均供稱被告黃子○○係向公司承攬
    整理撿拾下腳料成堆之工程，而向公司領得工程款，被告壬○○、己○○更明確
    供稱黃子○○所承攬之工程內容，僅係由黃子○○承包找人來整理鋼筋下腳料，
    不是將鋼筋下腳料賣給被告黃子○○云云，然果被告黃子○○確有承包此等整理
    鋼筋下腳料工程，並因之書立領取一百六十六萬四千一百六十元工程款之切結書
    。則此等單純「整理」、「撿拾」鋼筋下腳料成堆之工程，一年竟可達發放一百
    六十六萬四千一百六十元工程款之鉅，顯悖常情。證人辛○○、乙○○、被告壬○○、己○○上開供詞是否屬實，已堪存疑。況被告黃子○○已供稱係應被告壬○○、己○○要求方提供人頭身分證，則被告黃子○○究否係因向公司承攬整理
    鋼筋下腳料工程領取工程款始出具切結書，事關被告壬○○、己○○是否亦涉逃
    漏稅捐犯行，而證人戊○○、乙○○為被告壬○○之員工，辛○○為被告壬○○
    之妻，甚且於偵查中因擔任賀堅公司登記負責人，遭檢察官以涉嫌違反稅捐稽徵
    法被告之身分予以傳喚偵查，渠等前揭供述之可信度，自均堪存疑。
(2)、又被告壬○○自承對被告黃子○○所僱之臨時工一人每日發二千元等語在卷（見
    本院八十九年度訴字第九五四號八十九年十二月二十一日訊問筆錄），證人乙○○並稱渠等領款均需簽名，證人戊○○則稱臨時工領款需載明簽收簿等語。是果
    被告黃子○○確曾因承攬整理鋼筋下腳料之工程而代表臨時工於各階段完工時，
    向公司領取款項，亦或被告所僱請之臨時工各別於每日完工後向戊○○請領現金
    ，則不論係被告黃子○○代表臨時工分階段領款，或此等臨時工個別於每日請領
    現金，依證人乙○○、戊○○所述均需簽名始得領款一情，應有簽收收據可憑，
    且此等收據當屬為數不少，又因該等收據所載金額之累加計算，事涉賀堅公司核
    對廠商年終製作提出之薪資表上所載領取工程款總額正確與否，為切結書、薪資
    表上所載領取總金額之依據所在，該等收據保存自甚為重要，然被告壬○○竟始
    終無法提出任何一紙被告黃子○○因承包工程完工後，具領工程款之簽收單據，
    或臨時工整理鋼筋下腳料後領取工資之收據，以實其說，僅泛稱簽收資料均已遺
    失云云，則被告黃子○○是否確有承包此等工程即非無疑，黃子○○前揭供稱伊
    根本未向公司承攬整理鋼筋工程，領取工程款等語，尚非無據。再一般出賣人頭
    身分證供公司行號虛報支出員工薪資逃漏營業稅捐而收取代價者，多須應索取人
    頭身分證逃漏公司稅捐者之要求，於簽立虛偽代表工人領取工程款之切結書、員
    工薪資表及檢附人頭身分證影本，使該等逃漏稅捐者得持虛偽不實之切結書等資
    料憑以自保後，始得領取代價報酬。被告壬○○自承渠為賀堅公司八十三年度之
    實際負責人，壬○○於賀堅公司遭檢察官偵查涉嫌逃漏稅捐時，既能旋即另行提
    出被告黃子○○書立之切結書等資料，但卻無法舉出被告黃子○○承攬工程之領
    款單據，此核與收買人頭身分證以供公司逃稅捐者，於遭舉發偵查時，均僅能提
    出切結書等情相符，足見被告黃子○○前揭不利於共同被告壬○○、己○○之指
    稱：伊係應被告壬○○、己○○要求找尋人頭身分證幫助公司逃漏稅，始向如附
    表所示親友索取身分證，填寫切結書、薪資表交付己○○申報公司營利事業所得
    稅等情，洵屬信而有徵，且核與情理相符，堪可採信。被告壬○○、己○○前揭
    所述，應係避責之詞，證人辛○○、戊○○、乙○○所述，應係迴護被告壬○○
    、己○○之語，均不足採。
(三)、另被告黃子○○雖辯稱伊僅係幫公司找人頭報稅，並未幫助公司逃漏稅捐云云。
    但查被告黃子○○自承擔任賀堅公司會計，其向附表所示親友索取身分證時，曾
    告知係因幫公司節稅，始向渠等索取身分證等情不諱。參合證人甲○○前揭證稱
    被告黃子○○向渠借身分證說要虛報渠八十三年間每月向賀堅公司領得薪水一萬
    五千元，並說每月一萬五千元不會超過課稅額度，不會有事，如果超過的話公司
    願意負擔部分的稅額，所以渠就同意借身分證，當初黃子○○講會報最低的薪資
    額不會扣到渠的稅，渠才願意借等語。則被告黃子○○擔任公司會計人員，對提
    供人頭身分證者，猶告以所虛報額度不會超過渠等課稅額度，不會有事，足見其
    對稅賦課徵額度甚為了解，益徵其對浮報賀堅公司員工薪資支出，將使賀堅公司
    之營業成本虛增，足以幫助納稅義務人賀堅公司逃漏八十三年度應納營利事業所
    得稅一事，應有所認識，詎其竟仍提供人頭身分證，出立切結書表示代表附表所
    示之人向公司領取薪資，使賀堅公司得以支出該筆薪資為由，浮報營業成本於八
    十三年度營利事業所得稅結算申報書內，被告黃子○○顯具幫助納稅義務人賀堅
    公司逃漏稅捐之故意甚明，其前揭所辯，應係飾卸之詞，並不足採。
(四)、至被告己○○另指稱被告黃子○○任職會計後，伊不負責作帳，不知黃子○○提
    供之薪資表內容虛偽不實，伊無幫助逃漏稅捐、行使業務上登載不實之扣繳憑單
    文書故意云云。然查，被告黃子○○係應被告壬○○、己○○指示，始向附表所
    示之人索取身分證，黃子○○並將人頭身分證、內容虛偽之切結書、薪資表交付
    己○○，由己○○送交不知情之會計師製作扣繳憑單、營利事業所得稅結算申報
    書，使賀堅公司營業成本虛增，並進而向稅捐稽徵機關提出行使而幫助賀堅公司
    逃漏稅捐之事實，已如前述，被告己○○身為會計，對黃子○○購買人頭身分證
    、填寫內容不實之薪資表既知之甚詳，其甚而收執該等不實切結書、薪資表送交
    不知情之會計師製作虛偽不實扣繳憑單、營利事業所得稅結算申報書，並據以向
    稅捐稽徵機關申報稅捐，顯見其對被告黃子○○行使業務上登載不實文書、幫助
    賀堅公司逃漏稅捐之犯行，具有犯意聯絡、行為分擔甚明。是縱被告己○○在被
    告黃子○○到任賀堅公司助理會計後，不負責內帳製作云云屬實，亦與其本件違
    反稅捐稽徵法等犯行無涉，其前揭所辯，尚不足採。又被告己○○雖又辯稱係因
    被告黃子○○涉嫌挪用公司款項遭其查帳發現，方挾怨報復云云，然此節縱若屬
    實，亦僅係被告黃子○○是否另涉侵占犯嫌，核與被告己○○前揭違反稅捐稽徵
    法等犯行無關，被告己○○此部份所辯，亦不足採。
(五)、綜上所述，被告壬○○、己○○指示同案被告黃子○○向如附表所示親友丁○○○等七人索取身分證資料以供賀堅公司虛報人頭員工薪資，並由黃子○○書立代
    丁○○○等七人領取薪資之切結書一紙、填寫丁○○○等七人之薪資表十二紙之
    事實，均堪認定。被告黃子○○、壬○○、己○○明知該等切結書、薪資表之內
    容為虛偽不實，竟仍由被告己○○收執送交不知情之會計師填製不實之扣繳憑單
    ，藉以申報賀堅公司八十三年度營利事業所得稅，使賀堅公司得以逃漏稅捐，黃
    子○○則領得薪資表上各人頭員工被申報薪資數額百分之二點五之報酬，被告壬○○、己○○、黃子○○顯均具有行使業務上登載不實文書之扣繳憑單，使納稅
    義務人賀堅公司逃漏稅捐之故意無疑。被告壬○○、己○○、黃子○○前揭所辯
    ，應係飾卸之詞，並不足採。
(六)、又賀堅公司八十三年度若浮報員工薪資一百六十三萬六千六百六十元，則逃漏營
    利事業所得稅稅額為四十萬九千一百六十五元等情，有財政部臺北市國稅局九十
    二年一月十三日財北國稅審三字第０九二０二０九三九四號書函在卷可稽。而被
    告壬○○、己○○、黃子○○利用不知情之會計師虛偽登載如附表編號一至七之
    丁○○○等七人於八十三年一至十二月間，分別向賀堅公司支領如附表所示薪資
    數額之不實事項於其等業務上作成之「各類所得扣繳暨免扣繳憑單」（丁○○○
    之扣繳憑單被誤載為周翁秀菊）上，再持向臺北縣稅捐稽徵處行使，使納稅義務
    人賀堅公司因之逃漏八十三年度應納營利事業所得稅四十萬九千一百六十五元，
    並造成丁○○○等七人受有遭稅捐稽徵機關追徵補繳稅款之危險，及影響稅捐稽
    徵機關對於稅捐稽徵管理之正確性甚明。本件事證明確，被告犯行均足以認定。
二、查被告壬○○係賀堅公司八十三年度股東並負責決策及執行公司業務而為實際負
    責人，為被告壬○○供承在卷，且經證人辛○○證述屬實，其自屬公司法所定之
    負責人。又被告黃子○○、己○○則為賀堅公司會計，是製作賀堅公司員工各類
    所得扣繳暨免扣繳憑單均為被告壬○○、己○○、黃子○○之附隨業務。被告壬○○為逃漏納稅義務人賀堅公司八十三年度營利事業所得稅，竟指示賀堅公司會
    計被告黃子○○向附表所示之親友購買人頭身分證，由黃子○○出具內容不實之
    切結書、薪資表，交由被告己○○送交不知情之會計師填製不實扣繳憑單、營利
    事業所得稅結算申報書，並向稅捐稽徵機關提出，使賀堅公司因之逃漏八十三年
    度營利事業所得稅達四十萬九千一百六十五元，核被告壬○○所為，係犯稅捐稽
    徵法第四十一條、第四十七條第一款之公司負責人，為納稅義務人，以不正當方
    法逃漏稅捐罪、刑法第二百十六條、第二百十五條之行使業務上登載不實文書罪
    。另被告黃子○○、己○○，為幫助納稅義務人賀堅公司逃漏八十三年度營利事
    業所得稅，由黃子○○出具內容不實之切結書、薪資表，交由己○○送交不知情
    之會計師填製如附表所示之扣繳憑單嗣再持向稅捐稽徵機關行使，使賀堅公司逃
    漏營利事業所得稅，其等所為，均係犯稅捐稽徵法第四十三條第一項之幫助納稅
    義務人以不正當方法逃漏稅捐罪、刑法第二百十六條、第二百十五條之行使業務
    上登載不實文書罪。被告三人利用不知情之會計師製作上開業務上登載不實之扣
    繳憑單文書，均為間接正犯。又被告三人就上開所犯行使業務上登載不實之扣繳
    憑單文書，被告黃子○○、己○○二人就所犯幫助賀堅公司逃漏稅捐犯行，各有
    犯意聯絡、行為分擔，為共同正犯（稅捐稽徵法第四十三條係對於逃漏稅捐之教
    唆或幫助行為特設之專條，為獨立之處罰規定，此所謂幫助，乃犯罪之特別構成
    要件，有別於刑法上之幫助犯，並非逃漏稅捐者之從犯。故如二人以上者同犯該
    條之罪，應不排除共同正犯之適用。見臺灣高等法院八十七年法律座談會彙編第
    三二一至三二二頁）。被告三人登載不實事項於業務上做成之文書後，復持之行
    使，登載不實之低度行為應為行使之高度行為所吸收，不另論罪。至被告壬○○
    所犯上開稅捐稽徵法第四十一條、第四十七條第一款之公司負責人，為納稅義務
    人以不正當方法逃漏稅捐罪與刑法第二百十六條、第二百十五條之行使業務上登
    載不實文書罪二罪間，因本件逃漏稅捐者係賀堅公司，公司實際負責人壬○○係
    基於刑事政策上之考慮，依同法第四十七條第一款將納稅義務人之公司應處徒刑
    之規定，轉嫁於公司負責人，是公司負責人依第四十七條第一款規定而適用徒刑
    之處罰，乃屬代罰之性質，並非因其本身之犯罪而負行為責任，此與刑法第五十
    五條所規定之牽連犯，必須同一犯罪主體之二個犯罪行為間，具有目的與方法、
    或原因與結果之關係，始得從一重處斷不合，因之，被告壬○○所犯上開二罪，
    犯意各別，行為互殊，應予分論併罰。又被告黃子○○、己○○二人上開所犯稅
    捐稽徵法第四十三條第一項之幫助納稅義務人以不正當方法逃漏稅捐罪與刑法第
    二百十六條、第二百十五條之行使業務上登載不實文書罪二罪間，具有方法結果
    之牽連關係，為牽連犯，均應各依刑法第五十五條之規定，從一重之幫助納稅義
    務人以不正當方法逃漏稅捐罪處斷。爰審酌被告三人各自之犯罪動機、目的、手
    段、使納稅義務人賀堅公司逃漏稅捐之金額及犯罪後態度等一切情狀，分別量處
    如主文所示之刑，並就被告壬○○部分上開所犯二罪定其應執行之刑，就被告三
    人上開所犯之罪，均諭知易科罰金之折算標準，以示儆懲。另被告三人行為後，
    刑法第四十一條業於九十年一月十日修正公布施行，於同年一月十二日生效，該
    法第四十一條第一項前段將得易科罰金之範圍由「犯最重本刑為三年以下有期徒
    刑以下之刑之罪」修正擴大為「犯最重本刑為五年以下有期徒刑以下之刑之罪」
    ，更有利於被告，應依刑法第二條第一項前段之規定，適用裁判時之法律即刑法
    第四十一條第一項前段，附此敘明。
三、又被告三人利用不知情之會計師接續虛偽登載附表編號二至六所示之人，於八十
    三年一至十二月間，附表編號七所示之卯○○，於八十三年一至六月、九至十二
    月等十個月，在賀堅公司工作領薪之不實事項於業務上做成之扣繳憑單上，嗣提
    出稅捐機關行使，並使賀堅公司因浮報該部分營業成本而逃漏稅捐之犯行，雖未
    據起訴，然與起訴經本院認定有罪之被告三人製作不實丁○○○扣繳憑單提出於
    稅捐稽徵機關行使，使賀堅公司逃漏稅捐部分，具有實質上一罪之裁判上一罪關
    係，本院自得一併審理。
四、再被告黃子○○、己○○並非本案逃漏稅捐之納稅義務人，亦非賀堅公司之負責
    人，自不得論以稅捐稽徵法第四十一條之罪，或依同法第四十七條科以第四十一
    條之刑。被告黃子○○、己○○以不實扣繳憑單幫助納稅義務人賀堅公司逃漏稅
    捐，此部份應論以稅捐稽徵法第四十三條第一項之幫助納稅義務人以不正當方法
    逃漏稅捐罪，公訴意旨認被告黃子○○、己○○二人所為係犯稅捐稽徵法第四十
    一條之罪，且為該罪之共同正犯，容有誤會，惟起訴之基本事實同一，本院自得
    變更起訴法條審理之。另被告壬○○係因為賀堅公司實際負責人，基於刑事政策
    上之考慮，依同法第四十七條第一款將納稅義務人之公司應處徒刑之規定，轉嫁
    於公司負責人，而受代罰，就被告壬○○所犯稅捐稽徵法犯行，起訴書漏未引用
    稅捐稽徵法第四十七條第一款，且認被告壬○○係與被告黃子○○、己○○三人
    共犯稅捐稽徵法第四十一條之罪，亦容有未洽，併此敘明。
五、又本院八十九年度訴字第九五四號被告黃子○○違反稅捐稽徵法案件與本院九十
    一年度訴字第一一七號被告壬○○、己○○違反稅捐稽徵法案件，係數人共犯一
    罪，為相牽連案件，依刑事訴訟法第七條、第八條規定，本院爰合併審判，附此
    敘明。
據上論斷，應依刑事訴訟法第二百九十九第一項前段、第三百條，稅捐稽徵法第四十
一條、第四十七條第一款、第四十三條第一項，刑法第二條第一項前段、第十一條前
段、第二十八條、第二百十六條、第二百十五條、第五十五條、第四十一條第一項前
段、第二項、第五十一條第五款，罰金罰鍰提高標準條例第一條前段、第二條，判決
如主文。
本案經檢察官黃正綱到庭執行職務。
中      華      民      國    九十二    年      三      月     十二     日
                                      臺灣板橋地方法院刑事第四庭
                                          審判長法  官  許仕楓
                                                法  官  談  虎
                                                法  官  陳明偉
右正本證明與原本無異。
如不服本判決應於送達後十日內向本院提出上訴狀。
                                                書記官  呂妍旻
中      華      民      國    九十二    年      三      月     十八     日
附表：
┌───┬──────┬──────────────┬─────────┐
│編  號│扣繳憑單上記│扣繳憑單上記載之給付總額    │扣繳憑單上記載之所│
│      │載之姓名    │（新臺幣）                  │得所屬年月        │
├───┼──────┼──────────────┼─────────┤
│一    │丁○○○（誤│四十二萬元                  │八十三年一至十二月│
│      │載為周翁秀菊│                            │                  │
├───┼──────┼──────────────┼─────────┤
│二    │甲○○      │三十四萬九千二百元          │同右              │
├───┼──────┼──────────────┼─────────┤
│三    │丑○○      │十二萬九千九百六十元        │同右              │
├───┼──────┼──────────────┼─────────┤
│四    │癸○○      │十五萬元                    │同右              │
├───┼──────┼──────────────┼─────────┤
│五    │丙○○      │二十八萬五千元              │同右              │
├───┼──────┼──────────────┼─────────┤
│六    │寅○○      │十六萬五千元                │同右              │
├───┼──────┼──────────────┼─────────┤
│七    │卯○○      │十六萬五千元                │同右              │
├───┴──────┴──────────────┴─────────┤
│小計：                一百六十六萬四千一百六十元                      │
├───────────────────────────────────┤
│備註：                                                                │
│一右揭附表編號七所示之卯○○於八十三年七、八月，曾至賀堅公司新莊工廠工│
│  作，每月薪資一萬三千百五十元，共計領得二萬七千五百元，故其係被虛報八│
│  十三年一至六月及九至十二月，共計十個月之薪資十三萬七千五百元。是右揭│
│  賀堅公司虛報支出如附表編號一至七所示七人員工薪資之總額應為一百六十三│
│  萬六千六百六十元（即一百六十六萬四千一百六十元減去二萬七千五百元，為│
│  一百六十三萬六千六百六十元。）                                      │
└───────────────────────────────────┘


司法院資訊處製作；財團法人民間司法改革基金會備份。
